台灣基隆地方法院刑事判決　　　　　　　　　　　　　　九十年度訴字第六五二號
　　公　訴　人　台灣基隆地方法院檢察署檢察官
　　被　　　告　乙○○
　　　　　　　 (陳宗榮)
　　選任辯護人　齊彥良
右列被告因誣告案件，經檢察官提起公訴（九十年度偵字第二四五七號），本院判決
如左：
    主      文
乙○○無罪。
    理      由
一、公訴意旨略以：被告乙○○（原名陳宗榮）明知告訴人丙○○並未於民國八十九
    年九月二十九日上午十一時四十五分，在基隆市○○路一號三樓宏昭股份有限公
    司（下稱宏昭公司）東二碼頭侯工室，毆打及公然侮辱被告，竟意圖使告訴人受
    刑事懲戒處分，誣告告訴人於上開時地，毆打及公然侮辱被告，因認被告涉犯刑
    法第一百六十九條第一項之誣告罪嫌云云。
二、公訴人認被告涉有前揭罪嫌，係以右揭事實，業據告訴人指訴綦詳，核與證人陳
    榮華、林基陳述之情節相符，並有該署八十九年度偵字第四七五七號不起訴書可
    佐，而為其主要論據。
三、訊據被告固坦承其有對告訴人提出刑事告訴，惟堅決否認其有誣告之犯行，辯稱
    ：其係利通通運股份有限公司之負責人，告訴人係同公司裝卸部經理；因該公司
    基隆分公司經營不良，乃進行整頓，並暫停營業，遂引起告訴人及員工陳榮華、
    林基之不快。當時，陳榮華先行出拳毆打被告，混亂之中，另遭人腳踹，並出言
    辱罵；當其被三人拖著走時，抬頭一看，即為告訴人、陳榮華及林基等人（八十
    九年度偵字第四七五七號卷第四十四頁）。告訴人與陳榮華、林基等人確有對其
    毆打並公然侮辱，只是未積極蒐集證據，檢察官才會不起訴，但並不代表他們無
    罪等語。
四、按犯罪事實應依證據認定之，無證據不得推定其犯罪事實，刑事訴訟法第一百五
    十四條定有明文。何況，在證據法則上，補強證據必須補強待證事實，至任何人
    均無可置疑之地步，亦即必須符合「超越合理懷疑原則」，始得據以論罪；其尚
    有疑者，利益應歸被告，依「罪疑利益歸被告原則」，仍應為有利被告事實之認
    定。申言之，當證據資料尚有對被告有利之存疑時，如無法依客觀方法排除此項
    合理之可疑，則依罪疑利益歸被告原則，不得僅以此項證據資料作為有罪判決之
    依據。再者，認定被告有罪之事實應憑證據；如未能發現相當之證據，或證據不
    足以證明，自不能以推測或擬制之方法，以為裁判之基礎；且認定事實所憑之證
    據，其為訴訟上之證明，須達於通常一般人均不致有所懷疑，而得確信其為事實
    之程度者，始得據為有罪之認定；倘其證明尚未達到此一程度，而有合理之懷疑
    存在時，尚難為有罪之認定基礎；苟積極證據不足為不利於被告事實之認定時，
    即應為有利於被告之認定，更不必有何有利之證據；亦即如無確切之積極證據，
    足以證明犯罪事實，即令被告不能為有利之反證，亦不能遽論以罪責，此亦為刑
    事司法實務向來之見解（最高法院三十年上字第八一六號、四十年台上八六號、
    七十年台上字第二三六八號、七十六年台上字第四九八六號判例參照）。徵諸被
    告既無自證己罪之義務，更無自證無罪之義務，此乃當然之法理。次按刑法誣告
    罪之成立，以行為人意圖使他人受刑事或懲戒處分，而為虛偽之告訴、告發、報
    告而為其構成要件。所謂虛偽係明知無此事實故意捏造，申告內容完全出於憑空
    編織而言；若告訴人誤認有此事實或以為有此嫌疑，自不得指為虛偽，即難科以
    本罪（最高法院四十年台上字第八十八號、四十三年台上字二五一號、四十六年
    台上字第九二七號判例參照）。
五、經查：被告與告訴人因基隆港碼頭裝卸工作發生糾紛，而與告訴人等於宏昭公司
    前揭辦公室發生爭執，已為告訴人、證人陳榮華、林基於偵查、審理中所是認，
    且證人陳榮華於本院審理時亦證述：其與被告因債務糾紛而與被告爭吵並拉拉扯
    扯等語（見本院九十一年一月十四日訊問筆錄）；證人即在場之宏昭公司員工甲
    ○○於偵查及審理中均證稱：當時聽到外面有很大聲之爭吵聲，且有人說：走，
    我們到公司裡面談等語（見九十年七月三十一日偵查筆錄、本院九十一年一月十
    四日訊問筆錄），證人丁○○、陳宗慶於本院審理時均證稱：被告遭毆之際，曾
    去電向其等求救；其到場時看到被告衣服被撕開，背上有腳印，且事後，發生爭
    執之部分人士林基、陳榮華等人尚且於小峨嵋餐廳道歉等語（見本院九十一年一
    月十四日訊問筆錄）；何況，基隆港警所港東派出所員警之工作記錄上尚且登載
    ：於十一時五十分，接獲值班通知報稱東二宏昌公司內有人打架（見台灣基隆地
    方法院檢察署檢察官八十九年度偵字第四七五七號不起訴書第三頁末行至第四頁
    第一行、該偵查卷第五十九頁）等語；警察到場時，宏昭公司屋內門口處，有一
    人坐在地上，彼此在爭吵財務之問題等情，業據證人即港東派出所副主管陳國政
    及基隆港警所刑事組偵查員林健忠分別證明屬實（該第四七五七號偵查卷第六十
    四頁反面）。因此，被告主觀上認為告訴人、陳榮華及林基共同傷害並公然侮辱
    ，係事出有因，具有合理之推理，並非捏造事實可比。申言之，被告所辯：告訴
    人、陳榮華、林基等人確有對其毆打並公然侮辱等情，極有可能為真，被告主張
    告訴人等人有傷害等罪嫌，並非虛飾。綜上，客觀而言，公訴人所指被告誣告之
    證據資料，尚未至任何人均無可置疑之地步，仍有有利被告之合理可疑存在，在
    無客觀方法以排除此項合理可疑，且積極證據不足為不利被告事實之認定，依前
    述罪疑歸被告原則，仍應為有利被告之事實認定。再者，法官、檢察官固然應該
    依照調查證據之結果，綜合一切（直接、間接、輔助）證據而判斷是否足以至有
    罪確信程度；然而，此種判斷，本質上屬於證據價值之評價，亦即自由心證之問
    題。因此，實際上很難有效控制，見仁見智之邊界案例，不勝枚舉（林鈺雄著「
    刑事訴訟法」上冊，第三七五頁）。準此，自不應以被告對告訴人等人所提出之
    傷害告訴已經不起訴處分確定為由，遽認被告有誣告之犯行。此外，復查無其他
    積極證據足以證明被告有被訴之犯行，不能證明被告犯罪，揆諸前揭規定，自應
    為其無罪之諭知。
六、據上論斷，應依刑事訴訟法第三百零一條第一項，判決如主文。
本案經檢察官林明志到庭執行職務。
中      華      民      國    九十一    年      三      月      十三    日
                                    台灣基隆地方法院刑事庭
                                        法  官  陳  志  祥
右正本證明與原本無異。
如不服本判決，應於收受送達後十日內，向本院提出上訴狀，敘述上訴之理由，上訴
於台灣高等法院，並應按他造當事人之人數附具繕本。
中      華      民      國    九十一    年      三      月      十九    日
                                        書記官  陸  清  敏
